【裁判字號】    91,交聲,1451
【裁判日期】    920227
【裁判案由】    違反道路交通管理處罰條例聲明異議
【裁判全文】
臺灣臺北地方法院交通事件裁定                  九十一年度交聲字第一四五一號
    受處分人  甲○○
    即異議人
右列受處分人因違反道路交通管理處罰條例案件，對於交通部公路總局台北區監理所
九十一年八月二十六日所為之處分（原處分：北監五字第裁四０－Ｚ0000000
0號），聲明異議，本院裁定如左：
    主  文
原處分撤銷。
甲○○汽車駕駛人，駕駛汽車經測試檢定，其酒精濃度超過規定標準，處罰鍰新台幣
肆萬玖仟伍佰元，並吊扣其駕駛執照壹年。
    理  由
一、按汽車駕駛人飲酒後其吐氣所含酒精成份超過每公升０．二五毫克以上者，不得
    駕車，道路交通安全規則第一百十四條第二款定有明文。而汽車駕駛人，酒精濃
    度超過規定標準駕駛汽車者，處新台幣（下同）一萬五千元以上六萬元以下罰鍰
    ，並當場禁止其駕駛及吊扣其駕駛執照一年，道路交通管理處罰條例第三十五條
    第一項第一款定有明文。
二、本件受處分人即異議人甲○○於民國九十一年六月二十六日二十一時三分許，駕
    駛車號九Ｃ－五六八五號自用小客車行經國道三號高速公路南向零點五公里處時
    ，為內政部警政署國道公路警察局（下稱國道警察局）員警林伸鑫實施路檢攔停
    ，並對受處分人實施酒測，發現其吐氣所含酒精成份為每公升０．六八毫克，員
    警隨即以受處分人有違反前揭道路交通管理處罰條例第三十五條第一項第一款規
    定之行為掣單舉發，經受處分人於應到案日期前自行到案申訴，原處分機關函請
    舉發單位國道警察局調查結果，仍認受處分人有前開違規行為，原處分乃依前揭
    道路交通管理處罰條例第三十五條第一項第一款規定及違反道路交通管理事件統
    一裁罰標準及處理細則第四十四條第一項規定逕行裁處受處分人罰鍰五萬七千元
    並予吊扣其駕駛執照十二個月。
三、訊據受處分人否認有上開違規事實，辯稱：伊被攔檢時，連續二次呼氣酒測器均
    無反應，詎第三次呼氣指數即高達每公升０點六八毫克，酒測器疑有故障，伊製
    作筆錄過程中神志清楚、對答如流，無任何醉態云云。惟查：受處分人自承其於
    酒測前一小時半確有飲用一瓶半至兩瓶啤酒之事實，又按台灣高等法院檢察署所
    彙編之刑法第一百八十五條之三酒後駕車「不能安全駕駛」認定標準之相關論文
    資料一書中，台大醫學院吳木榮醫師、台北醫學院附設醫院蔡尚穎醫師、中央警
    察大學交通學系暨交通管理研究所程玉傑先生、蔡中志教授等人於彼等之研究著
    作中，均對血液中、呼氣中酒精之濃度對汽車駕駛人之影響提出報告，如血液中
    酒精在三○─五○mg/dl時，駕駛能力變差，在五○─一○○mg/dl時，多話、大
    笑、感覺障礙，一○○─一五○mg/dl時，說話含糊、腳步不穩、可能會噁心，
    一五○─二○○mg/dl時，明顯酒醉、噁心、步履蹣跚（而呼氣中酒精濃度與血
    液中酒精濃度比為二千比一至二千三百比一）。受處分人經警方攔檢時施以呼氣
    酒精濃度測試為每公升零點六八毫克，此有序號○一六九四一號、分析器○四六
    ○七一號之案號第七七三號酒精測試數據表一紙附卷可稽，而該酒測器之功能正
    常，有該序號／分析器（○一六九四一／○四六○七一）之經濟部標準檢驗局九
    十年八月二十三日及九十一年九月二十四日酒精測試器檢定合格證書二紙、志伸
    股份有限公司九十一年十一月八日志字第０二ＢＡ六一０號函附卷可查；又依受
    處分人檢測時之呼氣酒精濃度每公升零點六八毫克，換算為血液酒精濃度為一三
    六mg/dl，揆諸前開專業報告所述，應有多語之情形，此與證人林伸鑫即執勤員
    警到庭具結證稱：當天受處分人身上有酒味、臉色微紅、較多話等語相符，堪認
    本案之酒精測試結果並無不實，受處分人辯稱施測之酒精測試器偏差不實或故障
    失誤，核與事實不符，殊不足採。另參諸前開專業報告，於呼氣酒精濃度每公升
    零點六八毫克下之生理反應，已有感覺障礙，多話之情狀，一般稱為「輕醉」，
    惟尚非受處分人所謂之酩酊大醉或爛醉如泥，受處分人以其尚能清楚表達言語之
    事實質疑酒精測試之正確性，顯有誤會。而受處分人因本件酒醉駕車行為，亦經
    基隆地方法院以九十一年基交簡字第五五二號判處拘役三十五日，如易科罰金，
    以三百元折算一日，緩刑二年，並經該院以九十一年交簡上字第三一號判決上訴
    駁回確定，有該等判決書在卷可參，是受處分人確有前開違規行為，至堪認定。
四、綜上所述，受處分人確有在前揭時地酒精濃度超過規定標準駕駛汽車之違規行為
    ，從而原處分機關依前揭道路交通管理處罰條例第三十五條第一項第一款及違反
    道路交通管理事件統一裁罰標準及處理細則第四十四條第一項規定逕行裁處異議
    人罰鍰五萬七千元併予吊扣其駕駛執照十二個月，固非無見，惟受處分人於舉發
    通知單上所載應到案日期九十一年七月十一日前之同年月九日即已到案申訴，有
    卷附交通部公路總局台北區監理所九十一年七月十七日之函文之記載可為佐證，
    依違反道路交通管理事件統一裁罰基準表之規定，僅能罰鍰四萬九千五百元併予
    吊扣其駕駛執照十二個月，原處分裁處最高額罰鍰五萬七千元，尚有未洽，本件
    受處分人之異議雖無理由，惟原處分既有未洽，自應由本院將原處分撤銷，仍以
    受處分人有違反道路交通管理處罰條例第三十五條第一項第一款規定之行為，依
    該條規定及違反道路交通管理事件統一裁罰標準及處理細則第四十四第一項規定
    逕行裁處受處分人罰鍰四萬九千五百元，並吊扣其駕駛執照一年如主文第二項所
    示，以資適法。
據上論斷，應依道路交通案件處理辦法第二十條前段，裁定如主文。
中      華      民      國    九十二    年      二      月    二十七    日
                                      臺灣臺北地方法院交通法庭
                                          法  官  歐陽漢菁
右正本證明與原本無異。
如不服本裁定應於送達後五日內向本院提出抗告狀。
                                          書記官  沈 芳 君
中      華      民      國    九十二    年      三      月      三      日


司法院資訊處製作；財團法人民間司法改革基金會備份。
